【裁判字號】    90,訴,451
【裁判日期】    900710
【裁判案由】    傷害
【裁判全文】
臺灣臺南地方法院刑事判決                            九十年度訴字第四五一號
    公  訴  人  臺灣台南地方法院檢察署檢察官
    被      告  甲○○
右列被告因傷害案件，經檢察官提起公訴（八十九年度偵字第一三九一五號），本院
判決如左：
    主  文
甲○○傷害直系血親尊親屬之身體，處有期徒刑月，如易科罰金，以參佰元折算壹
日。
    事  實
一、緣乙○○為甲○○之父，為甲○○之直系血親尊親屬，兩人具有家庭暴力防治法
    第三條第三款所稱之家庭成員關係。民國（下同）八十九年十月三十日下午十四
    時許，乙○○至台南縣安定鄉港口村二九五號找友人聊天時，甲○○因不滿乙○
    ○先前指責其母王黃菊購買冰箱之事，遂跟隨乙○○至上址，並與之發生爭吵，
    旋基於傷害其父身體之犯意，出手毆打乙○○，致其受有額部紅腫、左腕部擦傷
    瘀血等傷害。
二、案經乙○○訴由台南縣警察局善化分局報請台灣台南地方法院檢察署檢察官偵查
    起訴。
    理  由
一、訊據被告甲○○固不否認有於右揭時地與其父即告訴人乙○○發生爭吵之事實，
    惟矢口否認有何傷害犯行，辯稱：伊與告訴人發生爭吵後，隨即與堂弟王振國離
    開現場，根本未碰觸告訴人，然告訴人當時有喝酒，意識不太清楚，他所受傷害
    應係酒醉後自己跌倒摔傷的，與伊無涉云云。惟查，右揭事實，業據被害人即被
    告之父親乙○○於警訊及檢察官偵訊時指訴甚詳，且有博愛醫院當日就診之傷害
    診斷證明書一份在卷可稽。被告與告訴人間係親生父子關係，衡情應無誣指之理
    由。雖被告聲請傳訊之證人王振國於檢察官偵訊時之證述情節均與被告相同（見
    偵查卷第十一頁背面），然該證人與被告係堂兄弟關係，復與被告協同前往上址
    找尋告訴人，則其證言即難以遽信。況告訴人係於本件傷害犯行發生（八十九年
    十月三十日下午十四時許）後，隨即前往醫院就診，並隨後於同日下午十五、十
    六時間持傷害診斷書向當地分駐所報案，且告訴人於警員偵訊過程對於被告傷害
    情節指述綦詳，並一再堅持對被告提出傷害告訴（參警訊卷之告訴人八十九年十
    月三十日偵訊筆錄），設若告訴人有被告所供陳之酒醉情事，何以其提出傷害告
    訴之行動如此迅速而果決，甚且指述清楚、明確？是被告所辯，要屬事後卸責之
    詞，洵無足取信。綜上所述，本件事證明確，被告犯行堪以認定，應依法論科。
二、按父親與子女係直系血親關係而互為家庭成員，家庭成員間實施身體或精神上不
    法侵害之行為者，均屬家庭暴力，而家庭成員間故意實施家庭暴力行為而成立其
    他法律所規定之犯罪，則應成立家庭暴力罪，家庭暴力防治法第三條第三款、第
    二條第一項、第二項定有明文。被告甲○○傷害其父親即告訴人乙○○之身體，
    所為係觸犯上開規定之家庭暴力罪，應成立刑法第二百八十條、第二百七十七條
    第一項之傷害直系血親尊親屬罪，並應依法加重其刑。爰審酌被告與告訴人間係
    父子關係，竟僅因言語衝突即出手毆打其父，併其犯罪之手段、對被害人身體傷
    害部位及其受傷程度、犯罪後未見悔過態度且亦未試圖取得其父諒解等一切情狀
    ，量處如主文所示之刑，並諭知易科罰金之折算標準，以資儆懲。
據上論斷，應依刑事訴訟法第二百九十九條第一項前段，刑法第二百八十條、第二百
七十七條、第四十一條第一項前段，罰金罰鍰提高標準條例第一條前段、第二條，判
決如主文。
中      華      民      國    九十      年      七      月      十      日
                                  臺灣臺南地方法院刑事第五庭
                                          法  官  林彥君
右正本證明與原本無異。
如不服本判決，應於判決送達後十日內，向本院提出上訴狀。
                                          書記官  黃傳鈞
中      華      民      國    九十      年      七      月      十    日
附錄本案論罪科刑法條全文：
刑法第二百七十七條第一項：
  傷害人之身體或健康者，處三年以下有期徒刑，拘役或一千元以下罰金。
刑法第二百八十條：
  對於直系血親尊親屬，犯第二百七十七條或第二百七十八條之罪者，加重其刑至二
  分之一。


司法院資訊處製作；財團法人民間司法改革基金會備份。
